【裁判字號】    90,訴,392
【裁判日期】    900509
【裁判案由】    給付貨款
【裁判全文】
臺灣臺南地方法院民事判決  九十年度訴字第三九二號
    原      告  福壽實業股份有限公司
    法定代理人  乙○○
    訴訟代理人  丁○○
                送達代收人  .
    被      告  甲○○
右當事人間請求給付貨款事件，本院判決如左：
    主    文
被告應給付原告新台幣肆佰零陸萬壹仟陸佰參拾陸元，及自民國八十九年十一月八日
起至清償日止，按週年利率百分之五計算之利息。
訴訟費用由被告負擔。
本判決於原告以新台幣壹佰拾伍萬肆仟元供擔保後，得假執行。
    事    實
甲、原告方面：
一、聲明：求為判決如主文第一項所示及為以供擔保為條件之假執行宣告。
二、陳述：
（一）被告甲○○自民國（下同）八十八年間起陸續向原告購買肉雞飼料產品數批，
      原告業已將貨品交付完畢，然被告仍積欠貨款共計新台幣（下同）肆佰零陸萬
      壹仟陸佰參拾陸元整，有被告簽收之出貨通知單及發票各三十九紙為證附卷可
      稽，嗣並經原告多次催討，有沙鹿郵局八十九年十一月六日第一一七四號存證
      信函可證，詎被告均置之不理。
（二）查被告於  鈞院九十年三月二十一日庭訊時，業已自認渠確係積欠原告如訴之
      聲明數額之貨款，惟抗辯因原告驟然斷絕貨源，故造成伊鉅額損失云云。惟查
      ：
  １、被告財產於訂約後顯形減少，欠缺支付能力，原告自得依法行使不安抗辯權，
      以保權益：
    Ａ按「當事人之一方，應向他方先為給付者，如他方之財產於訂約後顯形減少，
      有難為對待給付之虞時，如他方未為對待給付或提出擔保前，得拒絕自己之給
      付。」民法第二六五條著有明文。
    Ｂ查被告自八十七年一月起，即陸續向原告訂購雞飼料。依雙方約定，均係由原
      告先行供貨予被告，被告並於每月月底簽發月結後六十日之期票支付貨款，向
      來原告屆期提示票據亦均獲兌現。從而，被告與原告訂約之初，伊極具資力，
      無欠缺支付能力情事，甚為顯然。
    Ｃ惟自八十九年二月中旬，被告即向原告公司之業務員林政聰表示，伊原交付給
      原告，伊所簽發，發票日：八十九年二月二十九日，金額：新台幣壹佰柒拾陸
      萬玖仟元之支票，恐無法如期兌現，要求換票，再予延期交付貨款，此節詰諸
      林政聰自明。再者，當時，被告已共積欠原告多達伍佰餘萬元，被告之財產既
      於訂約後顯形減少，有難為對待給付之虞，原告為避免遭受料所非及之損失，
      自有依法行使不安抗辯權之必要，以保權益。
（三）退步言，原告於被告因財產顯形減少，而有難為對待給付之虞，於告知被告拒
      絕出貨後，仍顧及被告權益，再予送貨兩次，絕無驟然斷源情事：
      被告於告知前開支票恐難如期兌現，原告公司業務員林政聰嗣即於八十九年二
      月二十日（星期日）告知被告拒絕出貨後，原告公司仍秉持「顧客第一」之服
      務信條，續分別於同年月二十一日、二十六日送貨予被告兩次（參證一）。從
      而，被告於九十年三月二十一日庭訊時所稱，原告驟然斷源，致伊之雞隻死亡
      云云，並不實在。
（四）再退步言，被告所簽發之上開支票，屆期果不獲兌現，更足證伊確係難為對待
      給付：
      嗣查，被告所簽發上開發票日八十九年二月二十九日，金額壹佰柒拾陸萬玖仟
      元整之支票，果不獲兌現，原告再度在被告的請求下予以換票，有被告所開立
      的承諾書乙份可稽（證三），足證原告一再體恤被告容或有資金調度之難處，
      一再予以延欠貨款，而原告公司更於同年月二十六日僅完全顧及被告之利益，
      而置自身之利害於不顧，在被告跳票前夕，運送價值高達壹拾餘萬的雞飼料予
      被告，可知原告不但毫無任何履約上的過失。甚至，曰之道義上足堪稱頌，亦
      絕不為過。
（五）綜上，被告已遭銀行拒絕往來，換票票款亦不獲兌現（證四），本公司無端蒙
      受鉅額損失，徵諸上開說明，不但毫無履約上過失，甚且多所偏惠於被告，是
      被告之答辯，全無可採，謹請庭上明鑒，賜判決如訴之聲明，以維權益。
三、證據：提出出貨通知書及發票影本各三十九紙、存證信函及回執各一份、承諾書
    影本一份、支票及退票理由單影本五份等為憑，並請求傳訊證人林政聰。
乙、被告方面：
一、聲明：求為判決駁回原告之訴。
二、陳述：我與原告公司係於八十七年九月二十五日開始交易，現有欠原告這些錢沒
    錯，但是係因原告自八十九年二月二十六日起即中途斷料，當初沒有訂任何契約
    ，我的雞隻原尚有五萬六千隻，惟因原告之斷料造成死亡而損失，我認為我的損
    失原告應該負責，因為被斷料後所有的雞隻已清償其他款項，還剩壹佰肆拾萬都
    給拿給原告。
三、證據：提出照片七幀為憑。
    理    由
一、本件原告起訴主張：被告甲○○自八十八年間起陸續向原告購買肉雞飼料產品數
    批，原告業已將貨品交付完畢，然被告仍積欠貨款共計肆佰零陸萬壹仟陸佰參拾
    陸元，嗣並經原告多次催討，迄未給付之事實，已據其提出出貨通知書及發票影
    本各三十九紙、存證信函及回執各一份、承諾書影本一份、支票及退票理由單影
    本五份為證，核相符合，且為被告所不爭執，自堪認原告上揭主張為真；被告則
    另以：因原告自八十九年二月二十六日起即中途斷料，我的雞隻原尚有五萬六千
    隻，惟因原告之斷料造成死亡而損失等語為辯，認其損失應由原告等語，是本件
    應審究者為被告所抗辯因原告中途斷料造成其所飼養之雞隻死亡，原告應否負責
    為斷。
二、本件兩造自八十七年九月二十五日起開始交易，至八十九年二月二十六日止，期
    間被告均有正常給付貨款，而兩造給付貨款之方式係按每月結算一次，開立二個
    月期間之支票交付，被告所開立之支票中，自發票日為八十九年二月二十九日以
    後之支票均遭退票而未獲兌現等情，亦有原告所提之支票及退票理由單各五紙及
    被告出具之承諾書為憑，且依原告之業務員林政聰陳稱：「因為被告積欠貨款的
    額度很高，所以我們不同意延，在二月二十日有通知要不供給貨品，但是另外有
    二期給被告舒緩（二月二十一日、二月二十六日），總共二十幾噸，之後就沒有
    再出貨，被告開的二月二十八日的票就已經退票了，被告也沒有再打電話叫公司
    出貨。」等語，足認原告所主張被告於八十九年二月間即已陷入週轉不靈之事實
    為真。
三、依被告所提之照片七幀，固足證明被告所飼養之雞隻確有死亡之情事，惟雞隻死
    亡之原因究否因原告未繼續提供飼料所致，抑或因其他病因所引起，被告並未能
    舉證以明，是其所為抗辯已嫌無據；況苟被告所辯係因原告中途斷料之主張為真
    ，惟其既已於八十九年二月間已發生財務危機而陷於週轉不靈，原告已預見其貨
    款有不能兌現之危險存在，自不得苛求原告不計得否取得貨款，而繼續提供飼料
    予被告，則原告舉不安抗辯為由，拒絕給付貨物，尚非無由；且嗣後被告所開立
    支付貨款之支票亦自八十九年二月二十九日陷於不能支付，而商請原告換票延期
    給付，益足證明被告確已有支付不能之事實，則原告拒絕繼續提供飼料，核非可
    歸責之事由，被告抗辯稱其飼養之雞隻死亡應由原告負責云云，核不足採。
四、原告為請求上揭貨款，業於八十九年十一月六日以存證信函對被告催告，該存證
    信函業於八十九年十一月七日送達於被告，有沙鹿郵局第一一七四號存證信函暨
    回執影本各一份在卷足憑，從而原告主張被告自八十九年十一月八日起即應負給
    付遲延責任，亦足認定。
五、依上所述，原告依買賣契約，請求被告給付積欠之貨款四百零六萬一千六百三十
    六元，及自八十九年十一月八日起至清償日止之法定遲延利息，為有理由，應予
    准許。
六、假執行之宣告：原告陳明願供擔保，聲請宣告假執行，核無不合，爰酌定相當擔
    保金額准許之。
七、據上論結：本件原告之訴為有理由，依民事訴訟法第七十八條、第三百九十條第
    二項，判決如主文。
中      華      民      國    九十      年      五      月      九      日
                                臺灣臺南地方法院民事第二庭
~B法      官  王  國  忠
右為正本係照原本作成。
如對本判決上訴，須於判決送達後廿日內向本院提出上訴狀。
中      華      民      國    九十      年      五      月      九      日
~B法院書記官  翁  心  欣


司法院資訊處製作；財團法人民間司法改革基金會備份。
